臺灣嘉義地方法院民事裁定
110年度司字第10號 
聲  請  人  財政部臺北國稅局

法定代理人  宋秀玲  
代  理  人  王怡婷  
            曾秀惠  

上列聲請人聲請選任佳佳糖業股份有限公司清算人事件，本院裁
定如下：
    主  文
聲請駁回。
聲請程序費用由聲請人負擔。            
    理  由
一、聲請意旨略以：
　㈠佳佳糖業股份有限公司（下稱佳佳公司）已經主管機關（經
    濟部）以民國101年8月15日經授中字第10134173740號函廢
    止登記，依據公司法第26條準用同法第24條規定，應該進行
    清算；又依據同法第322條第1項規定，股份有限公司的清算
    人，除公司法、公司章程另有規定，或者股東會另外選任以
    外，應該以全體董事為清算人。經查佳佳公司的章程對於清
    算人並沒有規定，股東會也沒有另外選任，應該以全體董事
    （陳顯聰、周琳瑩以及陳健一等3人）為清算人。
　㈡佳佳公司積欠聲請人87年度營利事業所得稅、滯納金、滯納
    利息及罰鍰等，截至110年10月14日為止，合計新臺幣（下
    同）1,634,595元未為繳納，已經移送法務部行政執行署臺
    北分署（下稱臺北分署）強制執行。臺北分署在110年9月16
    日核發執行命令，命陳健一依照所指定日期前往報告公司財
    產狀況，而陳健一並沒有到場。又佳佳公司還有勞工退休準
    備金財產1,354,623元，因為清算人遲遲未能清理該準備金
    帳戶，導致無法繼續執行。而且依據臺北市政府勞動局表示
    ，必須全體清算人同意，才能辦理勞工退休準備金監督委員
    會負責人資料之變更，而因為陳健一未能取得其他清算人之
    同意，導致無法辦理前項變更。
　㈢佳佳公司的清算人顯然未能善盡清算人的職務，宜由法院解
    除各該清算人的職務，並依據公司法第322條第2項規定，選
    派清算人，以進行清算程序等語。
二、按「解散之公司除因合併、分割或破產而解散外，應行清算
    。」、「公司經中央主管機關撤銷或廢止登記者，準用前三
    條之規定。」、「公司有下列情事之一者，主管機關得依職
    權或利害關係人之申請，命令解散之：…。二、開始營業後
    自行停止營業六個月以上。…。」公司法第24條、第26條之1
    以及第10條第2款前段有明文規定。經查：
　㈠經濟部曾經以101年2月21日經授中字第10134040070號函以佳
    佳公司開始營業後自行停止營業6個月以上為由，命令佳佳
    公司解散，並且因為該文書無法送達，另依據公司法第28條
    之1第2項規定，以101年3月21日經授中字第10134066690號
    函改向梁祥麟為送達；之後，又以101年8月15日經授中字第
    10134173740號函廢止該公司登記，又因無法送達，再以101
    年9月12日經授中字第10134184350號函改向梁祥麟送達等情
    ，已經本院調取佳佳公司案卷（第00000000號）查明屬實。
　㈡按「主管機關依法應送達於公司之公文書無從送達者，改向
    代表公司之負責人送達之」，公司法第28條之1第2項前段有
    明文規定。因此，主管機關依法應該送達於公司的公文書，
    無從送達時，雖然可以改向代表公司的負責人為送達，但是
    必須向真正的負責人為送達，才發生送達效力。經查，依據
    前開佳佳公司登記案卷資料，在經濟部命令該公司解散時，
    梁祥麟雖然登記為該公司董事長。但是，原主管機關臺北市
    政府92年6月26日府建商00000000000號函說明第5項已經記
    載略以：本府建設局86年7月2日北市建一第00000000號函核
    准貴公司（指佳佳公司）原董事長梁祥麟解任登記，及87年
    6月6日北市建一字第87297736號函核准董事陳健一解任登記
    ，該2次解任登記，是因為董事持股全數轉讓，因此當然解
    任等語；經濟部後來也以92年10月14日經授中字第09232762
    391號函以該公司原董事長梁祥麟、董事陳健一先前已經臺
    北市政府建設局核准解任登記，而該2次解任登記是因為董
    事持股全數轉讓，依據當時公司法的規定，屬於當然解任，
    該公司董事缺額已經達到3分之1等理由，要求佳佳公司辦理
    相關變更登記等情，也有前開函文附於佳佳公司案卷可以證
    明。是則，依據臺灣省政府建設廳85年7月15日八五建三字
    第198984號函核准董事監察人變更登記，梁祥麟雖然登記為
    董事長，但是，梁祥麟嗣後已經因為轉讓全部持股，依當時
    的公司法規定，當然解任，自已失去佳佳公司的董事及董事
    長之資格（職務），而梁祥麟嗣後也沒有再被選任為佳佳公
    司的董事長，應認梁祥麟在前項解任後，已經不再是該公司
    的負責人。是則經濟部在前開命令解散函、廢止登記函無法
    送達佳佳公司時，改向非該公司董事長（負責人）之梁祥麟
    送達，自不生合法送達的效力；更何況，經濟部改向梁祥麟
    送達的文書，也分別經以「遷移新址不明」、「原址查無此
    人」等理由退回，有退回緣由戳記蓋在送達郵件信封可以證
    明，亦應認前開文書並沒有合法送達於梁祥麟。
　㈢參照行政程序法第72條、第100條及第110條規定，以書面方
    式所為的行政處分，應該將行政處分送達相對人，並且適用
    同法第1章第11節「送達」規定，經合法送達發生外部效力
    後，才對相對人依其內容發生效力。本件經濟部前開命令解
    散以及廢止登記的行政處分，既然是以書面為之，自應將該
    等行政處分合法送達佳佳公司，才對佳佳公司發生命令解散
    以及廢止登記的效力。經濟部既無法將各該行政處分送達佳
    佳公司，而依據公司法第28條之1第2項規定改向負責人為送
    達時，又以已經不是該公司負責人的梁祥麟為送達對象，而
    且又未能合法送達於梁祥麟。是則，自應認經濟部前開行政
    處分因為未能合法送達而尚不發生效力，佳佳公司不因此而
    解散或公司登記因此廢止。
三、經濟部前開命令解散、廢止登記的行政處分既然還不發生效
    力，自不能認佳佳公司已經命令解散或經廢止登記，也就沒
    有進行清算可言。是則聲請人聲請解任佳佳公司清算人並另
    行選派清算人，與法律規定不符，應該駁回。　
四、程序費用負擔的依據：非訟事件法第21條第2項、民事訴訟
    法第78條。　　　
中　　華　　民　　國　　111 　年　　1 　　月　　19　　日
                  民事第一庭法　官　林望民   
以上正本係照原本作成。
本裁定不得聲明不服。
中　　華　　民　　國　　111 　年　　1 　　月　　19　　日
                            書記官　林秀惠